【裁判字號】    99,訴緝,52
【裁判日期】    991015
【裁判案由】    偽造文書等
【裁判全文】
臺灣彰化地方法院刑事判決              99年度訴緝字第52號
公  訴  人  臺灣彰化地方法院檢察署檢察官
被      告  丁○○
選任辯護人  王能幸律師
上列被告因偽造文書等案件，經檢察官提起公訴（89年度偵字第
196號）及移送併辦（89年度偵字第7859號），本院合議庭裁定
改以簡式程序審理，判決如下：
    主    文
丁○○犯行使偽造私文書罪，處有期徒刑陸月，如易科罰金，以
銀元參佰元即新臺幣玖佰元折算壹日。未扣案偽造之「曾村益」
署押壹枚沒收。
    犯罪事實
一、丁○○與甲○○及丙○○原屬故舊，平日並無金錢來往，丁○○於民國88年間明知信用狀況不佳，已無資力清償借款，
    竟基於偽造私文書以行使犯意，及意圖為自己不法所有之概
    括犯意，先於88年7月26日，至彰化縣福興鄉○○村○○路4
    00號甲○○及乙○○夫妻住處，在票號LGTA0000000、付款
    人臺中區中小企業銀行鹿港分行支票上，填載發票日88年10
    月31日、面額新臺幣（下同）50萬元及發票人丁○○，完成
    支票簽發後，復在支票背面偽造「曾村益」背書，足生損害
    於「曾村益」，持向甲○○夫妻借錢，並誆稱「伊向羅林（
    武峰）貿易有限公司曾村益購買原木一批，簽發上揭票號
    LGTA0000000支票，支付原木價金，惟曾村益目前急需現金
    週轉，乃於支票背書後，託伊向甲○○夫妻借調現金」云云
    ，並交付上揭背面有偽造「曾村益」背書支之票給甲○○，
    以取信甲○○，致甲○○夫妻不疑有詐，如數借款50萬元給
    丁○○。嗣丁○○復承前意圖為自己不法所有之犯意，於同
    年10月25日上午，至彰化市○○○路221之2號丙○○住處，
    向丙○○借款4萬元，並簽發票號LGUA0000000、發票人臺中
    區中小企業銀行鹿港分行、面額6萬元無法兌現支票，交付
    丙○○作為擔保用，致丙○○亦不疑有詐，借款4萬元給丁○○。惟上揭2紙支票，屆期提示均遭退票，無法兌現，且
    亦無「曾村益」之人，履經催討，丁○○均避不見面，藏匿
    無蹤，甲○○、乙○○及丙○○始知受騙。
二、案經甲○○、乙○○訴由臺灣彰化地方法院檢察署檢察官偵
    查起訴，及丙○○訴由臺灣彰化地方法院檢察署檢察官移送
    併辦。
    理    由
一、按除被告所犯為死刑、無期徒刑、最輕本刑為3年以上有期
    徒刑之罪或高等法院管轄第一審案件者外，於前條第1項程
    序進行中，被告先就被訴事實為有罪之陳述時，審判長得告
    知被告簡式審判程序之旨，並聽取當事人、代理人、辯護人
    及輔佐人之意見後，裁定進行簡式審判程序，刑事訴訟法第
    273條之1第1項定有明文。被告丁○○所犯係死刑、無期徒
    刑、最輕本刑為3年以上有期徒刑以外之罪，其於準備程序
    中就被訴事實為有罪之陳述，且經告知被告簡式審判程序之
    旨，並聽取公訴人及被告之意見後，本院合議庭認為適宜而
    裁定由受命法官獨任進行簡式審判程序，合先敘明。
二、上開犯罪事實，業據被告於本院準備程序及審理中自白不諱
    ，核與告訴人乙○○、甲○○及丙○○於件察官偵查中所述
    相符，並有票號LGTA0000000支票影本、LGUA0000000支票影
    本、臺中市票據交換所退票理由單2紙、臺中區中小企業銀
    行89年2月9日89.2.9中鹿港字第32號函附開戶資料及退補票
    及拒絕往來資料、公司基本資料查詢等附卷足稽，再衡諸被
    告係以不能兌現支票借錢，復以偽造背書方式對被害人施陳
    協夫妻施詐，逃匿近10年，始經緝獲，期間均未清償借款之
    情，在在證明，被告自始有不法所有意圖及施詐術之情，其
    自白與事實相符，得作為不利被告認定之依據，被告犯行明
    確，應依法論科。
三、按被告行為後，刑法第41條於90年1月10日修正公布，將得
    易科罰金之犯罪，由最重本刑為3年以下有期徒刑以下之罪
    ，修正為最重本刑為5年以下有期徒刑之罪，復於94年2月2
    日修正公布，自95年7月1日起施行，將易科罰金之折算標準
    ，由「得以1元以上3元以下折算1日」，提高為「得以新臺
    幣1千元、2千元或3千元折算1日」，而行為時之易科罰金折
    算標準，修正前罰金罰鍰提高標準條例第2條前段（現已廢
    止刪除）規定，就其原定數額提高為100倍折算1日，則行為
    時之易科罰金折算標準，最高應以銀元300元折算1日，經折
    算為新臺幣後，應以新臺幣900元折算為1日。又刑法第55條
    牽連犯、第56條連續犯之規定，亦同時於94年2月2日修正公
    布並自95年7月1日施行，修正後刪除牽連犯及連續犯之規定
    ，若依修正前規定，有利於行為人。又修正後刑法有關想像
    競合犯部分雖增加但書規定，惟此係科刑之限制，為法理之
    明文化，非屬法律之變更。是比較修正前、後之規定，95年
    7月1日施行之規定並未較有利於行為人，依刑法第2條第1項
    前段，均應適用94年2月2日修正公布前之規定，論以想像競
    合犯、連續犯、牽連犯，並定其易科罰金之折算標準。
四、上訴人在支票背面偽造張某之署押，以為背書，其偽造支票
    背書，在票據法上係表示對支票負擔保責任之意思，為法律
    規定之文書，並非依習慣表示一定用意之證明，而其此項行
    為，足以生損害於他人，故應成立偽造私文書罪。又其所偽
    造之此項署押，依法律規定，固應成立偽造私文書罪，但仍
    不失為偽造之署押，應依刑法第二百十九條宣告沒收（最高
    法院70年臺上字第2162號判例參照）。故核被告丁○○所為
    ，係犯刑法刑法第216條、第210條行使偽造私文書罪，及同
    法第339條第1項詐欺取財罪。其以一詐欺行為，同時向甲○○夫妻行使，詐得甲○○夫妻交付之50萬元，係一行為觸犯
    二個刑法第339條第1項之詐欺取財罪，為同種想像競合犯，
    以一罪論。又檢察官就犯罪事實之一部起訴者，其效力及於
    全部，刑事訴訟法第268條定有明文，茲檢察官雖未就被告
    行使偽造私文書部分提起公訴，亦漏未論及被告詐欺丙○○
    之犯行，惟因行使偽造私文書與偽造私文書，有高度行為及
    低度行為之吸收關係；而被告詐欺丙○○之犯罪時間，與檢
    察官已經提起公訴之詐欺甲○○夫妻之犯罪時間緊接，所犯
    構成要件相同，顯基於概括犯意反覆為之，均有犯罪事實全
    部與一部之同一事實關係，均為起訴效力所及，故本院應併
    予審理。被告先後數次詐欺取財之犯行，時間緊接，犯罪構
    成要件相同，顯係基於概括犯意反覆為之，應依修正前刑法
    第56條之規定論以連續犯，論以一罪，並加重其刑。其偽造
    署押之行為係偽造文書之階段行為，而偽造之低度行為應為
    行使之高度行為所吸收，均不另論罪。被告所犯上開連續詐
    欺取財罪，與刑法第216條、第210條行使偽造私文書罪，有
    方法結果之牽連關係，應從一重之行使偽造私文書罪處斷。
    又起訴書雖記載被告偽造背書部分係犯刑法第220條之罪，
    惟業經公訴檢察官當庭更正所犯法條為刑法第210條之偽造
    私文書罪，故毋庸變更起訴法條。爰審酌被告與被害人係朋
    友、被告犯罪之動機、目的、手段、犯罪所生之危害及被告
    於犯後坦承犯行，迄未與被害人達成和解等一切情狀，量處
    如主文所示之刑，並諭知易科罰金折算標準。又本件犯罪時
    間雖在96年4月24日以前，惟被告於減刑條例施行前經通緝
    ，而未於中華民國96年12月31日以前，自動歸案接受審判，
    而係遲至99年8月12日始經緝獲歸案，有本院89年8月10日八
    十九年彰院松緝字第178號通緝書及新竹縣政府警察局竹北
    分局通緝案件報告書足稽，依中華民國96年罪犯減刑條例第
    5 條規定，即不得減刑，附此敘明。另被告偽造之「曾村益
    」署押背書1枚，併依刑法第219條之規定宣告沒收。
據上論斷，應依刑事訴訟法第273條之1第1項、第299條第1 項前
段，刑法第2條第1項、第216條、第210條、第339條第1項、第21
9條、第41條第1項前段（修正前）、第55條（修正前）、第56條
（修正前），刑法施行法第1條之1第1項、第2項前段，廢止修正
前罰金罰鍰提高標準條例第2條，判決如主文。
本案經檢察官施教文到庭執行職務
中    華    民    國    99    年    10    月    15    日
                  刑事第四庭  法  官  陳義忠
以上正本證明與原本無異。
如不服本判決應於收受判決後10日內，向本院提出上訴書狀，並
應敘述具體理由;其未敘述上訴理由者，應於上訴期間屆滿後20
日內向本院補提理由書（均須按他造當事人之人數附繕本）「切
勿逕送上級法院」。
告訴人或被害人對於判決如有不服具備理由請求檢察官上訴者，
其上訴期間之計算係以檢察官收受判決正本之日期為準。
中    華    民    國    99    年    10    月    15    日
                              書記官  吳曉玟
中華民國刑法第210條
（偽造變造私文書罪）
偽造、變造私文書，足以生損害於公眾或他人者，處 5 年以下
有期徒刑。
中華民國刑法第216條
（行使偽造變造或登載不實之文書罪）
行使第 210 條至第 215 條之文書者，依偽造、變造文書或登載
不實事項或使登載不實事項之規定處斷。
中華民國刑法第339條
（普通詐欺罪）
意圖為自己或第三人不法之所有，以詐術使人將本人或第三人之
物交付者，處 5 年以下有期徒刑、拘役或科或併科 1 千元以下
罰金。
以前項方法得財產上不法之利益或使第三人得之者，亦同。
前二項之未遂犯罰之。

司法院資訊處製作；財團法人民間司法改革基金會備份。
